ACORDAO-COMPLETO-2585787

ACÓRDÃO 3843/2023 ATA 14/2023 - PRIMEIRA CÂMARA

VISTO, relatado e discutido este processo, que cuida de revisão de ofício dos atos de concessão de aposentadoria emitidos pelo Senado Federal em favor de Evandro de Queiroz Filho, Fátima da Conceição Martins Morais Afonso e Helena de Lima Beraba Fatureto,
ACORDAM os ministros do Tribunal de Contas da União, reunidos em sessão da Primeira Câmara, com fundamento nos arts. 71, inciso III, da Constituição Federal, 1º, inciso V, 39, inciso II, da Lei 8.443/1992, 260, §1º, e 262, §2º, do Regimento Interno, e ante as razões expostas pelo relator, em:
9.1. rever de ofício o registro tácito dos atos de concessão de aposentadoria a Evandro de Queiroz Filho, Fátima da Conceição Martins Morais Afonso e Helena de Lima Beraba Fatureto, passando a considerar ilegais os atos, com recusa do respectivo registro;
9.2. dispensar o ressarcimento das quantias indevidamente recebidas de boa-fé até a data da ciência do presente acórdão pelo Senado Federal, com base no Enunciado 106 da Súmula de Jurisprudência do TCU;
9.3. determinar ao Senado Federal que:
9.3.1. promova o destaque do valor correspondente aos reajustes incidentes sobre a VPNI derivada de quintos/décimos de funções comissionadas, autorizados pelas Leis 12.779/2012 e 13.302/2016, sujeitando a parcela destacada à absorção por quaisquer reajustes remuneratórios posteriores a 23/10/2020, consoante restou decidido no Acórdão 2718/2022-TCU-Plenário;
9.3.2. promova o destaque da parcela excedente de quintos incorporados pelos interessados entre 8/4/1998 e 4/9/2001, transformando-a em parcela compensatória a ser absorvida por quaisquer reajustes futuros, consoante decidido pelo Supremo Tribunal Federal no Recurso Extraordinário 638.115/CE, caso a respectiva incorporação não tenha se fundamentado em decisão judicial transitada em julgado;
9.3.3. emita novos atos, livres das irregularidades apontadas, submetendo-os ao TCU, no prazo de 30 (trinta) dias, após a absorção completa da parcela de quintos mencionada no subitem 9.3.1 acima, consoante os arts. 262, §2º, do Regimento Interno do TCU e 19, §3º, da Instrução Normativa TCU 78/2018;
9.3.4. comunique aos interessados o teor desta decisão, alertando-os de que o efeito suspensivo proveniente da interposição de eventual recurso não os eximirá da devolução dos valores percebidos indevidamente após a respectiva notificação, em caso de improvimento do apelo; e
9.3.5. envie a este Tribunal, no prazo de 30 (trinta) dias, contado da ciência desta decisão, documentos comprobatórios de que os interessados foram informados da presente deliberação.

Atos de aposentadoria emitidos no âmbito do Senado Federal, enviados ao TCU para fins de análise e julgamento.

Primeira Câmara

Senado Federal.

3. Interessados: Edwiges de Oliveira Cardoso (XXX.619.341-XX); Evandro de Queiroz Filho (XXX.261.301-XX); Fátima da Conceição Martins Morais Afonso (XXX.728.297-XX); Helena de Lima Beraba Fatureto (XXX.862.821-XX).

13.1. Ministros presentes: Walton Alencar Rodrigues (Presidente), Benjamin Zymler e Jhonatan de Jesus (Relator).
13.2. Ministro-Substituto presente: Weder de Oliveira.

JHONATAN DE JESUS

Transcrevo a seguir, com ajustes de forma pertinentes, a instrução elaborada na então Secretaria de Fiscalização de Pessoal, atual Unidade de Auditoria Especializada em Pessoal, manifestação a que o representante do Ministério Público junto ao TCU anuiu (peças 44 e 48) :
"INTRODUÇÃO
1.	Trata-se de atos de concessão inicial de aposentadoria de Edwiges de Oliveira Cardoso, Evandro de Queiroz Filho, Fátima da Conceição Martins Morais Afonso e Helena de Lima Beraba Fatureto, ex-servidores do Senado Federal. 
2.	Os atos foram submetidos, para fim de registro, à apreciação do Tribunal de Contas da União (TCU) , de acordo com o art. 71, inciso III, da Constituição Federal. O cadastramento e a disponibilização ao TCU ocorreram por intermédio do Sistema de Apreciação e Registro de Atos de Admissão e Concessões, na forma dos arts. 2º, caput e incisos I a VI, e 4º, caput, da Instrução Normativa - TCU 78/2018.
HISTÓRICO
3.	Em instrução à peça 11, a Unidade Técnica propôs a legalidade do ato inicial de aposentadoria de Edwiges de Oliveira Cardoso, e a ilegalidade dos atos de concessão inicial de aposentadoria de Evandro de Queiroz Filho, Fátima da Conceição Martins Morais Afonso e Helena de Lima Beraba Fatureto, em razão da incorporação de parcela de quintos após a data limite de 8/4/1998, contrariando jurisprudência desta Corte de Contas e do Supremo Tribunal Federal.
4.	O Ministério Público de Contas da União concordou com a proposta da Unidade Técnica (peça 14) .
5.	Esta Corte de Contas, por meio do Acórdão 4017/2021-TCU-Segunda Câmara, sessão de 16/3/2021, Ministro-Relator Augusto Nardes, proferiu as seguintes determinações (peça 15) :
         '9.1. considerar legal e conceder o registro do ato de concessão inicial de aposentadoria de Edwiges de Oliveira Cardoso;
          9.2. reconhecer o registro tácito dos atos iniciais de concessão de aposentaria de Evandro de Queiroz Filho, Fátima da Conceição Martins Morais Afonso e Helena de Lima Beraba Fatureto;
          9.3 determinar à Sefip que:
          9.3.1 dê imediato início aos procedimentos destinados à revisão de ofício dos atos de aposentadoria de Evandro de Queiroz Filho, Fátima da Conceição Martins Morais Afonso e Helena de Lima Beraba Fatureto, nos termos do subitem 9.2.1 do Acórdão 122/2021-TCU-Plenário, relatado pelo Ministro Walton Alencar Rodrigues;
          9.4. dar ciência desta deliberação aos interessados e ao Senado Federal.'
6.	Em função da determinação à Sefip, proferida no item 9.3.1 do Acórdão 4017/2021-TCU-Segunda Câmara, para dar início aos procedimentos de revisão de ofício, esta Unidade Técnica realizou a oitiva do Sr. Evandro de Queiroz Filho e das Sras. Fátima da Conceição Martins Morais Afonso e Helena de Lima Beraba Fatureto (peças 30 a 39) .
EXAME TÉCNICO
a) sorteio de novo relator
7.	Os atos de concessão inicial de aposentadoria de Evandro de Queiroz Filho, Fátima da Conceição Martins Morais Afonso e Helena de Lima Beraba Fatureto foram considerados tacitamente registrados, pelo Acórdão 4017/2021-TCU-Segunda Câmara, relatado pelo Ministro Augusto Nardes. Na ocasião, determinou-se ainda à Sefip a adoção dos procedimentos destinados à revisão de ofício da deliberação, em razão da incorporação de parcela de quintos pelos interessados após a data limite de 8/4/1998, sem transformação em parcela compensatória (peças 15 a 17) . 
8.	Desse modo, o processo deve ser encaminhado à Secretaria da Sessões (Seses) para sorteio de novo relator. Tal procedimento segue a orientação aprovada pelo Plenário em 16/8/2006, em face de questão de ordem suscitado pelo então Presidente, Ministro Adylson Motta, a seguir transcrita:
'Questão de Ordem para definir procedimento para revisão, de ofício, de deliberações do Tribunal que violem a ordem jurídica, desde que dentro do prazo de cinco anos ou, em caso de comprovada má fé, a qualquer tempo, decidida como segue: "Verificada a necessidade de revisão de ofício de que trata o art. 260, § 2o, do Regimento Interno - TCU, ante a constatação de existência de violação à ordem jurídica ou, ainda, de ocorrência de má-fé, identificadas em ato apreciado pelo Tribunal, a Secretaria de Fiscalização de Pessoal (Sefip) deverá enviar o respectivo processo à Secretaria-Geral das Sessões (SGS) , para inclusão em sorteio de Relator, entre os Ministros integrantes do Plenário, excluindo-se aquele que tiver proferido o voto condutor da deliberação a ser revista.'
b) resposta às oitivas
9.	Esta Unidade Técnica realizou a oitiva do Sr. Evandro de Queiroz Filho e das Sras. Fátima da Conceição Martins Morais Afonso e Helena de Lima Beraba Fatureto para que apresentassem as contrarrazões à revisão de ofício da deliberação que registrou tacitamente os atos de aposentadoria, tendo em vista o recebimento irregular de parcelas de "quintos/décimos" incorporadas em decorrência do  exercício de funções no período 8/4/1998 a 4/9/2001 (Acórdão 2737/2019-TCU-Segunda Câmara, Rel. Min. Raimundo Carreiro) , consoante o entendimento do Supremo Tribunal Federal (STF) no Recurso Extraordinário 638.115/CE (peças 30 a 32, e 37) .
10.	A Sra. Helena de Lima Beraba Fatureto tomou ciência da oitiva em 9/7/2021 (peça 34) , a Sra. Fátima da Conceição Martins Morais Afonso em 19/7/2021 (peça 35) , e o Sr. Evandro de Queiroz Filho em 22/10/2021 (peças 38 e 39) .
11.	Os ofícios de oitiva estabeleceram o prazo de 15 dias, a contar do recebimento da notificação, para que os interessados, se assim desejassem, pudessem manifestar-se quanto à irregularidade listada. Até a presente data, os interessados, embora cientes da oitiva, não se manifestaram nos autos.
12.	Nos ofícios de oitiva alertou-se que a questão estava sendo objeto de exame neste Tribunal, o que poderia resultar no julgamento das referidas aposentadorias pela ilegalidade. Ressaltou-se também que a não apresentação da referida manifestação, no prazo fixado, não impediria a apreciação da matéria pelo Tribunal e ensejaria o prosseguimento normal do processo em destaque.
13.	Portanto, considerando-se o tempo decorrido desde o recebimento da comunicação por parte dos interessados, é de se presumir que eles decidiram não se manifestar nos autos. Dessa maneira, entende-se cabível a análise e apreciação da matéria constante nos presentes autos, considerando-se atendidos os princípios do contraditório e da ampla defesa.
c) quintos incorporados após a data limite
14.	Este Tribunal tem firme entendimento sobre a ilegalidade da incorporação de quintos, com fundamento no art. 62-A da Lei 8.112/1990, c/c os arts. 3º e 10º da Lei 8.911/1994 e art. 3º da Lei 9.624/1998, decorrente de exercício de função de direção, chefia ou assessoramento, de cargo de provimento em comissão ou de natureza especial após 1998, uma vez que esta Corte de Contas considera que a incorporação da vantagem somente é possível até a data de publicação da Lei 9.624/1998, ocorrida em 8/4/1998 (Acórdão 1972/2017-TCU-Plenário, da lavra do Ministro Bruno Dantas e 1939/2019-1ª Câmara, de autoria do Ministro Vital do Rego) .
15.	O Supremo Tribunal Federal (STF) , ao apreciar o Recurso Extraordinário (RE) 638.115/Ceará (Ministro-Relator Gilmar Mendes) , que teve repercussão geral, fixou a seguinte tese: "Ofende o princípio da legalidade a decisão que concede a incorporação de quintos pelo exercício de função comissionada no período de 8/4/1998 a 4/9/2001, ante a carência de fundamento legal".
16.	Todavia, ao tomar essa decisão, o STF modulou os seus efeitos para dispensar a devolução dos valores recebidos indevidamente de boa-fé até a data do julgamento, cessada a ultra-atividade de incorporações em qualquer hipótese.
17.	Assim, depois da decisão do Supremo Tribunal Federal no âmbito do RE 638.115/CE, este Tribunal adequou sua jurisprudência e adotou a tese defendida na Decisão 925/1999-Plenário (Ministro-Relator Walton Alencar) e Acórdão 731/2003-TCU-Plenário e 732/2003-Plenário (ambos de Relatoria do Ministro Guilherme Palmeira) , de que a incorporação ou atualização da vantagem de quintos, transformada em Vantagem Pessoal Nominalmente Identificada - VPNI pelo art. 62-A da Lei 8.112/1990, somente era devida até o dia 8/4/1998, conforme previsto no art. 3º da Lei 9.624/1998.
18.	Ademais, nos termos do Acórdão 5455/2018-TCU-Segunda Câmara (Ministro-Relator José Mucio Monteiro) , eventual tempo residual existente em 10/11/1997, não empregado para a concessão de quintos, pode ser utilizado para incorporação de apenas um décimo, nos termos do art. 5º da Lei 9.624/1998, com termo final, a qualquer tempo, na data em que o servidor completar o interstício de doze meses, de acordo com a sistemática definida na redação original do art. 3º da Lei 8.911/1994, com posterior transformação em VPNI.
19.	Em julgamento, no supramencionado RE 638.115/CE, cujo resultado final foi proclamado em 18/12/2019, o STF deu provimento a Embargos de Declaração, onde foi proferida a seguinte decisão:
'Inicialmente, o Tribunal, por maioria, resolvendo questão de ordem suscitada pelo Ministro Dias Toffoli (Presidente) , deliberou que, para a modulação dos efeitos de decisão em julgamento de recursos extraordinários repetitivos, com repercussão geral, nos quais não tenha havido declaração de inconstitucionalidade de ato normativo, é suficiente o quórum de maioria absoluta dos membros do Supremo Tribunal Federal, vencido o Ministro Marco Aurélio, que diverge quanto à formulação da questão de ordem e quanto ao seu mérito. Votaram na questão de ordem os Ministros Luiz Fux e Roberto Barroso. Na sequência, o Ministro Dias Toffoli (Presidente) proclamou o resultado do julgamento deste recurso, ocorrido na sessão virtual de 11.10.2019 a 17.10.2019: "O Tribunal, por maioria, acolheu parcialmente os embargos de declaração, com efeitos infringentes, para reconhecer indevida a cessação imediata do pagamento dos quintos quando fundado em decisão judicial transitada em julgado, vencida a Ministra Rosa Weber, que rejeitava os embargos. No ponto relativo ao recebimento dos quintos em virtude de decisões administrativas, o Tribunal, em razão de voto médio, rejeitou os embargos e, reconhecendo a ilegitimidade do pagamento dos quintos, modulou os efeitos da decisão de modo que aqueles que continuam recebendo até a presente data em razão de decisão administrativa tenham o pagamento mantido até sua absorção integral por quaisquer reajustes futuros concedidos aos servidores. Os Ministros Ricardo Lewandowski e Celso de Mello proviam os embargos de declaração e modulavam os efeitos da decisão em maior extensão. Ficaram vencidos, nesse ponto, os Ministros Marco Aurélio e Rosa Weber. Por fim, o Tribunal, por maioria, também modulou os efeitos da decisão de mérito do recurso, de modo a garantir que aqueles que continuam recebendo os quintos até a presente data por força de decisão judicial sem trânsito em julgado tenham o pagamento mantido até sua absorção integral por quaisquer reajustes futuros concedidos aos servidores, vencidos os Ministros Marco Aurélio e Rosa Weber. Tudo nos termos do voto do Relator. Afirmaram suspeição os Ministros Luiz Fux e Roberto Barroso. Ausente, justificadamente, nesta assentada, o Ministro Celso de Mello. Plenário, 18.12.2019'. (grifo nosso) .
20.	Em razão disso, mesmo afrontando a tese da repercussão geral, o STF permitiu a continuidade do pagamento dos quintos incorporados no período de 8/4/1998 a 4/9/2001, quando embasados em decisão judicial transitada em julgado. Todavia, no que diz respeito às parcelas amparadas com base em decisão judicial não transitada em julgado ou decisão administrativa, deverá ser promovida sua absorção por quaisquer reajustes futuros.
c.1) ato inicial de Evandro de Queiroz Filho
21.	O servidor Evandro de Queiroz filho incorporou, por força de decisão administrativa, 6/10 de FC-05 e 4/10 de FC-03 (peça 7) . No caso em exame, todo o tempo de exercício na FC-05 foi após a data limite de 8/4/1998. 
22.	No período de 1/7/1995 a 8/4/1998, o servidor possui 2 anos, 9 meses e 12 dias de tempo de serviço exercido em FC-03.
23.	Desta forma, o ato inicial de aposentadoria do Sr. Evandro de Queiroz Filho está ilegal, haja vista a incorporação de parcela de quintos, após a vigência da Lei 9.624/1998.
24.	Ressalta-se, conforme registrado na instrução à peça 11, que consta no ato de aposentadoria do interessado a averbação de tempo insalubre, anterior à Lei 8.112/1990, no total de 2 anos, 7 meses e 24 dias. Como o servidor se aposentou em cargo administrativo (técnico legislativo - Processo Industrial Gráfico) não é possível presumir que estava sujeito a agentes nocivos a sua saúde. No entanto, mesmo sem o tempo insalubre, o servidor ainda possui 38 anos, 4 meses e 5 dias de tempo total para a aposentadoria, atendendo aos requisitos para a aposentadoria com base no artigo 3º da Emenda Constitucional 47/2005. 
c.2) ato inicial de Fátima da Conceição Martins Morais Afonso
25.	A servidora incorporou, por força de decisão administrativa, 8/10 de FC-05 e 2/10 de FC-04 (peça 8) . No quadro dos tempos exercidos em funções comissionadas, observa-se que houve a incorporação de quintos após a data limite de 8/4/1998. 
26.	A FC-04 foi exercida pela servidora após 8/4/1998, contrariando a jurisprudência desta Corte de Contas, estando ilegal o ato de concessão inicial de aposentadoria da Sra. Fátima da Conceição Martins Morais Afonso. 
c.3) ato inicial de Helena de Lima Beraba Fatureto
27.	A servidora incorporou, por força de decisão administrativa, 4/10 de FC-08, 4/10 de FC-07 e 2/10 de FC-06 (peça 9) . No quadro dos tempos exercidos em funções comissionadas, observa-se que a servidora exerceu a FC-07 somente após a data limite de 8/4/1998
28.	 Desta forma, o ato inicial de aposentadoria da Sra. Helena de Lima Beraba Fatureto está ilegal, haja vista a incorporação incorreta dos quintos. 
CONCLUSÃO
29.	Em vista do acima expendido, propõe-se que o processo seja encaminhado à Secretaria da Sessões (Seses) para sorteio de novo relator.
30.	Considerando a análise realizada nos atos de concessão inicial de aposentadoria de Evandro de Queiroz Filho, Fátima da Conceição Martins Morais Afonso e Helena de Lima Beraba Fatureto, esta Unidade Técnica entende que os atos devem ser apreciados pela ilegalidade, em razão da incorporação de parcela de quintos após a data limite de 8/4/1998, contrariando jurisprudência desta Corte de Contas e do Supremo Tribunal Federal.
31.	Assim, entende-se que cabe a revisão de ofício dos atos registrados tacitamente, com base no artigo 54 da Lei 9.874/1999 combinado com o artigo 260, §2º, do RI/TCU. 
32.	Registre-se que a análise deste processo levou em conta os dispositivos da Resolução TCU 315/2020.
PROPOSTA DE ENCAMINHAMENTO
33.	De conformidade com o preceituado no artigo 71, inciso III, da Constituição Federal de 1988; c/c os arts. 1º, inciso V, e 39, incisos I e II, da Lei 8.443/1992, c/c os artigos 1º, inciso VIII, 260, §§ 1º e 2º, do Regimento Interno/TCU, e tomando por base as verificações feitas pela unidade técnica, na forma prevista no artigo 260, caput, do Regimento Interno-TCU, propõe-se:
	a) o encaminhamento do processo à Secretaria das Sessões para sorteio de novo relator;
b) a revisão de ofício do Acórdão 4017/2021-TCU-Segunda Câmara, Ministro-Relator Augusto Nardes, que registrou tacitamente os atos de concessão inicial de aposentadoria de Evandro de Queiroz Filho, Fátima da Conceição Martins Morais Afonso e Helena de Lima Beraba Fatureto, para que passe a considerar ilegais os atos de aposentadoria dos interessados;
c) dispensar o ressarcimento das quantias indevidamente recebidas de boa-fé, nos termos da Súmula TCU n. 106;
d) determinar ao Senado Federal, com fundamento no inciso I do art. 4º da Resolução TCU 315/2020, que adote medidas para:
                    d.1) promover o destaque da (s) parcela (s) de quintos incorporada (s) com amparo em funções comissionadas exercidas entre 8/4/1998 a 4/9/2001 e transforme-a (s) em "Parcela Compensatória" a ser absorvida por quaisquer reajustes futuros, consoante decidido pelo STF no RE 638.115/CE;
	d.2) encaminhar ao Tribunal, no prazo de 30 (trinta) dias contados da ciência da decisão, documento apto a comprovar que os interessados tomaram conhecimento do acórdão."
É o relatório.

não há.

Procurador Marinus Eduardo De Vries Marsico.

ATOS DE APOSENTADORIA. CONCESSÃO DE QUINTOS POR FUNÇÕES COMISSIONADAS EXERCIDAS ENTRE 8/4/1998 E 4/9/2001, SEM TRANSFORMAÇÃO EM PARCELA COMPENSATÓRIA. INGRESSO DOS ATOS IRREGULARES NO TRIBUNAL HÁ MAIS DE CINCO ANOS. REGISTRO TÁCITO. DETERMINAÇÃO PARA A SUPERVENIENTE REVISÃO DE OFÍCIO. OITIVA. IRREGULARIDADE DE DOIS ATOS. NEGATIVA DE REGISTRO. DETERMINAÇÕES.

APOSENTADORIA (APOS)

Unidade de Auditoria Especializada em Pessoal (AudPessoal).

Tratam os autos, originalmente, do exame dos atos de concessão de aposentadoria emitidos pelo Senado Federal em favor de Edwiges de Oliveira Cardoso, Evandro de Queiroz Filho, Fátima da Conceição Martins Morais Afonso e Helena de Lima Beraba Fatureto.
2.	Mediante o Acórdão 4017/2021-TCU-Segunda Câmara, relator Ministro Augusto Nardes, os atos foram considerados tacitamente registrados. No entanto, em relação aos atos de interesse de Evandro Filho, Fátima Afonso e Helena Fatureto, determinou-se à então Sefip que adotasse os procedimentos necessários a possível revisão de ofício.
3.	É que, conforme os Acórdão 122/2021-TCU-Plenário, relator Ministro Walton Alencar Rodrigues, os atos registrados tacitamente que contenham ilegalidade e cujos prazos para revisão de ofício encontrem-se em curso poderão sofrer revisão de ofício, com fundamento no art. 54 da Lei 9.784/1999 c/c o art. 260, § 2º, do Regimento Interno do TCU.
4.	Como razões, a constatação da ocorrência de três possíveis irregularidades, quais sejam: i) incorporação de vantagem pessoal de quintos/décimos transformada em VPNI pelo art. 62-A da Lei 8.112/1990; ii) incompatibilidade na metodologia da contagem de incorporação de quintos/décimos com a Lei 8.911/1994; e iii) contagem indevida por exercício de atividade insalubre.
5.	Nesse sentido, a unidade técnica promoveu a oitiva dos interessados (peças 30 a 39) , os quais não se pronunciaram acerca das irregularidades mencionadas, ainda que tenham sido alertados de que a ausência de manifestação não impediria o prosseguimento deste processo.
6.	A unidade técnica e o representante do parquet opinam pela ilegalidade dos atos, ante a incorporação de parcela de quintos após 8/4/1998, contrariando jurisprudência desta Corte de Contas e do Supremo Tribunal Federal, razão para se propor a revisão de ofício dos atos registrados tacitamente.
7.	Manifesto concordância ao encaminhamento proposto, incorporando como minhas razões de decidir os fundamentos expendidos na instrução reproduzida no relatório precedente, sem prejuízo de algumas considerações adicionais.
8.	Quanto ao exercício de atividade insalubre, verifica-se que Evandro de Queiroz Filho se aposentou em cargo administrativo, não sendo possível presumir que estava sujeito a agentes nocivos a sua saúde. No entanto, mesmo sem o cômputo do período de insalubridade, o servidor possui tempo para aposentadoria, atendendo aos requisitos do artigo 3º da Emenda Constitucional 47/2005. Por isso essa questão não impacta as conclusões sobre a ilegalidade de seu ato.
9.	No que diz respeito à incorporação de quintos/décimos, esta Corte firmou entendimento de que é irregular o pagamento de parcelas de quintos/décimos incorporadas relativas ao período 8/4/1998 a 4/9/2001 (Acórdão 2737/2019-TCU-Segunda Câmara, relator Ministro Raimundo Carreiro) , consoante o entendimento do Supremo Tribunal Federal no Recurso Extraordinário 638.115/CE, com repercussão geral, ao qual se alinhou a jurisprudência do TCU, que assim se firmou:
	a) reconhecer indevida a cessação imediata de pagamento dos quintos quando em obediência a decisão judicial transitada em julgado;
	b) quanto às verbas recebidas em virtude de decisões administrativas, apesar de reconhecer-se sua inconstitucionalidade, determinar que o pagamento da parcela seja mantido até sua absorção integral por quaisquer reajustes futuros concedidos aos servidores; e
	c) quanto às parcelas que continuam sendo pagas em virtude de decisões judiciais sem trânsito em julgado, determinar que o pagamento da parcela seja mantido até sua absorção integral por quaisquer reajustes futuros concedidos aos servidores.
10.	No caso dos atos de Evandro de Queiroz Filho, Fátima da Conceição Martins Morais Afonso e Helena de Lima Beraba Fatureto, a concessão está prevista na alínea "b", percepção por força de decisão administrativa, devendo o gestor destacar as parcelas recebidas entre 8/4/1998 e 4/9/2001, transformando-as em parcela compensatória a ser absorvida por quaisquer reajustes futuros.
11.	Recentemente, o Tribunal entendeu que as Leis 12.779/2012 e 13.302/2016, que reajustaram a remuneração dos servidores do Senado Federal, não se caracterizam como leis de revisão geral da remuneração dos servidores públicos federais, tais como o foram as Leis 10.331/2001 e 10.697/2003 (Acórdão 661/2023-TCU-Plenário e 2.083/2023-TCU-2ª Câmara, rel. Ministro Vital do Rêgo, 2.809/2023 e 2.436/2023, ambos da 1ª Câmara e de relatoria dos Ministros Benjamin Zymler e Augusto Sherman) .
12.	Ainda, por meio dos Acórdãos 2.718 e 2.719/2022-TCU-Plenário, rel. Ministro Antonio Anastasia, esta Corte de Contas alinhou sua interpretação à adotada pelo STF, para determinar apenas o destaque, na VPNI derivada de quintos/décimos de funções comissionadas, do valor correspondente aos reajustes incidentes na remuneração dos servidores do Senado Federal (Leis 12.779/2012 e 13.302/2016) , ficando tal parcela sujeita à absorção por quaisquer reajustes remuneratórios posteriores a 23/10/2020, data de publicação do Acórdão 11833/2020-TCU-Primeira Câmara, de relatoria do Ministro Vital do Rêgo, marco inaugural do novo entendimento sobre a matéria. face do exposto, VOTO para que o Tribunal adote a minuta de acórdão que submeto à apreciação deste Colegiado.
	Ante o exposto, VOTO por que o Colegiado aprove a minuta de acórdão que submeto à sua deliberação. 
TCU, Sala das Sessões, em 16 de maio de 2023.
JHONATAN DE JESUS 
Relator